臺灣嘉義地方法院刑事判決　　　　　　 100年度簡上字第77號
上　訴　人
即　被　告　藍英鶴
選任辯護人　嚴庚辰律師
　　　　　　林琦勝律師
上列上訴人即被告因妨害名譽案件，不服本院嘉義簡易庭民國一
百年四月二十六日一百年度嘉簡字第六一七號第一審判決（聲請
簡易判決處刑書案號：臺灣嘉義地方法院檢察署九十九年度偵續
字第九九號），提起上訴，本院管轄之第二審合議庭判決如下：
    主  文
上訴駁回。
    犯 罪 事 實
壹、藍英鶴及陳頂均係拍賣網站上販售自行車攜車袋之業者，
    二人為商業競爭對手關係，詎藍英鶴明知：陳頂在拍賣網
    站上所販售之二十吋攜車袋，布料強度有一千八百Ｄ、一千
    二百Ｄ二種規格，均有加裝防撞泡棉款式；其於民國九十八
    年四月一日委由其妻黃品靜匿名撥打電話向陳頂購買、指
    示其友人陳旻欐代為收受之二十吋攜車袋，非在拍賣網站標
    得，無從特定物品規格及款式；其於九十八年七月二十九日
    向行政院公平交易委員會（下稱公平會）檢舉陳頂在雅虎
    奇摩及露天拍賣網站上張貼「工廠直營底層一八○○Ｄ市場
    最厚二○吋攜車袋三九○元另有加厚防撞泡棉捷安特功學社
    ＤＡＨＯＮ」」之不實廣告，經該會趙國勝科員承辦，趙國
    勝從未以負面言詞評價陳頂，或指稱陳頂「造假」或「
    抓到」陳頂；陳頂係因陳旻欐在拍賣網站上貼有指摘陳
    頂脅迫和解之「嚴正聲明書」，而對陳旻欐提出誹謗刑事
    告訴，陳旻欐嗣於偵查中澄清部分文字係藍英鶴指示，陳頂
    遂撤回對於陳旻欐之告訴，陳頂顯非逃避自己遭到藍英
    鶴告訴誹謗案件，進而對陳旻欐提告；自己身為攜車袋業者
    ，對於攜車袋之成本及利潤，至為熟悉。竟為打擊商業競爭
    對手陳頂，乃意圖散布於眾，基於妨害陳頂名譽之犯意
    ，自民國九十八年十月二十七日下午二時十三分許起至同年
    十一月七日凌晨一時十三分許為止期間，使用其嘉義縣民雄
    鄉牛稠溪旁工廠內電腦，連結至網際網路，接續在公眾均可
    見聞之雅虎奇摩拍賣網站中，如附表一編號一帳號下，「台
    北可面交～二○吋小摺攜車袋＋四大好禮／ＳＧＳ認證／工
    廠直營／特價三九○元ＤＡＨＯＮＧＩＡＮＴ」商品網頁上
    刊登下列不實文字訊息，指摘陳頂係造假遭到公平會承辦
    人抓到之黑心賣家，冀圖逃避自己官司而對陳旻欐提告之黑
    心賣家，牟取暴利之商家：
一、「黑心賣家t0930xx1257 ．．車袋造假企圖瞞騙行政院公平
    交易委員會（被承辦人趙先生抓到造假）。．．事實勝於雄
    辯，還要騙？黑心賣家t0930xx1257 的攜車袋．．沒想到黑
    心商人終是黑心竟然提供造假車袋意圖欺騙政府機關．．一
    個連公平交易委員會都敢欺騙的賣家．．所有數據都是造假
    。」
二、「黑心賣家為背負惡意毀謗的官司，靠利用提告他人的方式
    ，希望法官能要求我們不提告對方，我們明確告知法官不可
    能，最後在該賣家自知可能不利的情況下，自己跟法官提出
    和解，試問：有誰會提告訴卻又自己要求和解的？該賣家在
    自己拍賣中提到：看到被告才發現年紀之輕故不提告，真是
    這樣嗎？看一下黑心賣家的拍賣內容吧，之前早就看過被告
    還說沒見過？」
三、「這樣的庫存布攜車袋賣三百九十元真是暴利，被踢爆後，
    竟然用三百七十元要清庫存了。」
貳、案經陳頂訴由臺灣士林地方法院檢察署檢察官呈臺灣高等
    法院檢察署檢察長令轉臺義地方法院檢察署檢察官偵查後聲
    請以簡易判決處刑。
    理  由
壹、按「被告以外之人於審判外之言詞或書面陳述，除法律有規
    定者外，不得作為證據。」；「被告以外之人於審判外之陳
    述，雖不符前四條之規定，而經當事人於審判程序同意作為
    證據，法院審酌該言詞陳述或書面陳述作成時之情況，認為
    適當者，亦得為證據。當事人、代理人或辯護人於法院調查
    證據時，知有第一百五十九條第一項不得為證據之情形，而
    未於言詞辯論終結前聲明異議者，視為有前項之同意。」刑
    事訴訟法第一百五十九條第一項、第一百五十九條之五均有
    明文。上訴人即被告藍英鶴及其選任辯護人未於言詞辯論終
    結前對於卷附之所有傳聞證據有所異議。雖被告於本院審理
    時否認犯行，惟本院審酌，被告就張貼訊息及訊息內容並無
    爭執，僅爭執所述為真，證人趙國勝亦到庭接受交互詰問，
    其餘傳聞證據多為公務員職務上或從事業務之人業務上所針
    對本案製作之紀錄或證明文書，亦查無顯不可信之情況，本
    院審酌予以採納之，無礙被告及辯護人於程序上之彈劾詰問
    權利，認該等傳聞證據合於刑事訴訟法第一百五十九條之五
    規定，具備證據能力。
貳、訊據被告固坦承於犯罪事實欄所記載時間，使用電腦連結網
    際網路，在公眾均得閱覽之拍賣網站商品網頁上張貼如犯罪
    事實欄所記載，指摘告訴人陳頂之訊息，惟矢口否認有何
    犯行，辯稱，其購買告訴人生產攜車袋並將其送驗，告訴人
    生產攜車袋確無網路上宣稱之強度，已經查證；被告向公平
    會檢舉告訴人不實廣告時，公平會承辦人曾經告知被告，調
    查時請告訴人提出之攜車袋與被告先前購買並於檢舉時提出
    者不同，告訴人顯係事後以其他攜車袋代替，而有造假之情
    ；所述均為事實且可受公評云云。
參、經查：
一、本件涉及商業競爭上，就對手商品及商譽所為指摘之商業性
    言論。商業性言論固受言論自由之保障，惟其程度，因商業
    性言論攸關交易競爭秩序、消費資訊正確、苦心經營商譽，
    本質上與非商業性言論之免責標準不能等同而論。非商業性
    言論，必須係從一般人營日常生活或從事社會活動角度觀察
    ，如有相當理由確信所指摘者為真實，即不能以誹謗之刑責
    相繩，反之，苟無相當理由確信所指摘者為真實，亦即，未
    為合理查證或恣意造假下，指摘或傳述足以毀損他人名譽之
    事，發表言論之人主觀上具有真實惡意，客觀上以不實之事
    貶損他人名譽，即在處罰之列。而商業性言論本質上乃藉由
    發表言論打擊商業競爭對手，冀圖從中取得競爭優勢，具有
    損人利己性格，未具相關專業或資訊之消費大眾聽聞後往往
    以訛傳訛，瞬間形成恐慌氣氛，縱令事後獲得澄清，商譽損
    害已無可回復，苦心經營商譽勢將毀於一旦。依商業性言論
    之打擊對手本質、排除競爭性格、侵害嚴重程度、社會正當
    利益維護等法益保護觀點，商業競爭對手發表貶低他方商譽
    之言論，倘未依照商業慣例為合理查證，並且揭露相當查證
    資訊，復有誇大誤導之不實情形，閱聽者無從檢視資訊來源
    是否合理，應認具備真實惡意，為法所不許。
二、被告與告訴人同為網路上販售自行車攜車袋之業者，具有商
    業上競爭關係，為被告所是認（Ａ卷第十六頁調查筆錄，Ｉ
    卷第七十二頁準備程序筆錄、第二百二十六頁審判筆錄），
    復有被告雅虎奇摩拍賣網站賣家訊息、致公平會書函可資參
    酌（Ｂ第十三頁，Ｇ卷第三十三頁）。被告曾自九十八年十
    月二十七日下午二時十三分許起至同年十一月七日凌晨一時
    十三分許為止期間內，使用其嘉義縣民雄鄉牛稠溪旁工廠內
    電腦，連結至網際網路，接續在公眾均可見聞之雅虎奇摩拍
    賣網站中，如附表一編號一帳號下，「台北可面交～二○吋
    小摺攜車袋＋四大好禮／ＳＧＳ認證／工廠直營／特價三九
    ○元ＤＡＨＯＮＧＩＡＮＴ」商品網頁上刊登如犯罪事實欄
    所記載之訊息，復為被告承認不諱（Ｉ卷第七十二頁準備程
    序筆錄、第二百二十七頁審判筆錄），並有雅虎奇摩拍賣網
    站如附表一編號一帳號商品網頁資料在卷可參（Ｂ卷第十三
    頁至第十七頁）。
三、關於被告指摘告訴人遭到公平會抓到造假係黑心賣家部分：
  (一)、被告曾於九十八年七月二十九日向公平會提出檢舉，檢舉
      告訴人在雅虎奇摩及露天拍賣網站上，以附表一編號二、
      三之帳號刊登「工廠直營底層一八○○Ｄ市場最厚二○吋
      車袋三九○元另有加厚防撞泡棉捷安特功學社ＤＡＨＯＮ
      」之不實廣告，並檢附台灣檢驗科技股份有限公司檢驗報
      告（下稱ＳＧＳ報告），報告上記載送驗布料經向及緯向
      紗支數（即強度）皆為一三二八點八Ｄ。案經公平會科員
      趙國勝承辦，承辦人接獲檢舉後即於次日（七月三十日）
      上網搜尋告訴人帳號賣家網頁之商品資訊，露天拍賣網站
      上未發現該則廣告商品，雅虎奇摩拍賣網站則有，當下列
      印雅虎奇摩拍賣網站商品訊息存檔，該商品訊息之二十吋
      攜車袋具有安全帽網袋、商標字樣為「ＢＩＫＥ  ＷＯＲ
      ＬＤ」。承辦人繼於九十八年八月四日以公參字第○九八
      ○○○七五三六號函致被告，請其提出ＳＧＳ報告所稱之
      送驗樣品係屬告訴人販售商品之具體事證，被告則於次日
      提出自稱購自告訴人網站之攜車袋一只與公平會；另於九
      十八年八月十四日以公參字第○九八○○○七九三七號函
      致告訴人，請其提供得以證明廣告宣稱一八○○Ｄ強度之
      具體事證。告訴人後於同年九月八日提出自己送驗之ＳＧ
      Ｓ報告並檢具攜車袋一只與公平會，ＳＧＳ報告上記載送
      驗布料經向紗支數為一八三二點八Ｄ、緯向紗支數為一八
      九八點二Ｄ。承辦人嗣比對被告與告訴人檢送之二十吋攜
      車袋，告訴人所提出者其安全帽網袋及商標字樣全與承辦
      人於檢舉次日上網搜尋者相同，但被告所提出者，未有安
      全帽網袋，商標字樣且於「ＢＩＫＥ  ＷＯＲＬＤ」下另
      有「ＦＯＬＤＩＮＧ  ＢＩＫＥ」小字樣。公平會旋於九
      十八年十二月一日以公參字○九八○○一○八三六號函回
      覆被告，認定被告提出及送驗之攜車袋，外觀與告訴人廣
      告商品不同，難認同一，而告訴人所提出及送驗之攜車袋
      ，外觀與廣告商品相同，自行送驗強度又符合廣告所稱，
      依現有事證，難認告訴人違法。被告不服調查結果，嗣向
      行政院提出訴願，經行政院九十九年十月六日院臺訴字第
      ○九九○一○二五○七號決定書為訴願不受理。細繹公平
      會調查卷宗，並無隻字片語提及告訴人「造假」、「廣告
      不實」、「廣告不符」，或查得告訴人違法事證。以上各
      節均有上開字號函文、當事人書函、ＳＧＳ報告、網頁資
      料、比對照片、內部公文、決定書等在卷可查（Ｇ卷，Ｈ
      卷，Ｉ卷第二百四十一頁）。除此之外，公平會受理過程
      中，承辦人從未向被告提及告訴人「造假」、「廣告不實
      」、「廣告不符」，或查得告訴人違法事證，亦經證人即
      公平會科員趙國勝到庭結證無訛（Ｉ卷第二百零二頁審判
      筆錄）。
  (二)、告訴人於雅虎奇摩及露天拍賣網站上帳號分別如附表一編
      號二、三之帳號所示，有告訴人上開網站帳號資料在卷可
      查（Ｈ卷第四十二頁、第四十五頁）。又依告訴人雅虎奇
      摩拍賣網站帳號內之買家評價紀錄所示（即購買告訴人產
      品者之評價，Ｉ卷第十七頁至第二十四頁），告訴人曾於
      九十八年二月二十四日出售一二○○Ｄ之二十吋攜車袋與
      網路買家，商品標題為「工廠直營底層一二○○Ｄ比一六
      八○Ｄ堅固二○吋攜車袋三九○元另有加厚防撞泡棉捷安
      特功學社ＤＡＨＯＮ」，同日亦有出售「工廠直營一八○
      ○Ｄ市場最厚二○吋攜車袋三九○元另有加厚防撞泡棉捷
      安特功學社ＤＡＨＯＮ」商品之紀錄（Ｉ卷第二十三頁反
      面）。依告訴人露天拍賣網站帳號內之買家評價紀錄所示
      （Ｉ卷第一百二十一頁至第一百三十八頁），告訴人於九
      十八年三至五月期間所出售二十吋攜車袋均為一二○○Ｄ
      規格，其商品標題為「工廠直營底層一二○○Ｄ（市場最
      厚）二○吋攜車袋特價三九○元另有加厚防撞泡棉攜車袋
      ／捷安特／功學社／ＤＡＨＯＮ／ＯＹＡＭＡ／ＢＩＲＤ
      Ｙ」。被告於本院審理時亦稱：「（問：當時告訴人在網
      路上二十吋只有賣一八○○Ｄ，有無賣其他Ｄ數？）有，
      有較低的。」等語（Ｉ卷第二百三十三頁審判筆錄）。準
      此，被告於九十八年四月一日向告訴人購買二十吋攜車袋
      時，告訴人於拍賣網站上所販售之二十吋攜車袋實有二種
      規格，一為一八○○Ｄ，另一為一二○○Ｄ，價格均為新
      臺幣（下同）三百九十元，商品標題上均有註明「加厚防
      撞泡棉」等語。再依公平會承辦人於被告檢舉翌日查詢之
      告訴人雅虎奇摩拍賣網站帳號內「工廠直營底層一八○○
      Ｄ市場最厚二○吋攜車袋三九○元另有加厚防撞泡棉捷安
      特功學社ＤＡＨＯＮ」之商品說明資訊（Ｇ卷第十九頁）
      ，告訴人該項商品分為，三百九十元全功能攜車袋、四百
      三十元活動式七釐米防撞泡棉攜車袋、四百五十元固定式
      七釐米防撞泡棉攜車袋等三種款式，自加裝防撞泡棉即有
      不同價格之說明，顯見網路拍賣商品標題所謂「另有加厚
      防撞泡棉」係指基本款再加裝防撞泡棉之款式。告訴人於
      九十八年四月間所販售二十吋攜車袋，無論一八○○Ｄ或
      一二○○Ｄ，商品標題均有註明「另有加厚防撞泡棉」，
      則二種規格下均有加裝防撞泡棉之款式，乃至為灼然。
  (三)、就被告所提出送驗及檢送公平會之告訴人生產攜車袋來源
      ，被告係於九十八年四月一日委託其妻黃品靜以電話向告
      訴人訂購攜車袋二只，規格分別為二十六吋、二十吋，價
      格則別為七百九十元、四百五十元，運費一百元，並指定
      友人陳旻欐為商品之收件人，非在拍賣網站上標購等情，
      為被告所坦認在卷（Ｉ卷第六十七頁至第六十九頁準備程
      序筆錄，第二百三十一頁審判筆錄），復據證人黃品靜、
      陳旻欐陳稱無訛（Ａ卷第二十二頁至第二十七頁調查筆錄
      ），且有商品託運單、轉帳紀錄、統一發票等在卷得憑（
      Ｉ卷第一百六十五頁、第二百四十頁）。商品託運單、轉
      帳紀錄、統一發票等購買攜車袋之憑據上，皆乏攜車袋之
      規格及款式，無從辨認係屬何種規格及款式。
  (四)、綜合被告購買告訴人攜車袋及檢舉不實廣告之過程以觀，
      被告身為網路拍賣攜車袋之競爭同業，對於告訴人同時以
      相同價格販賣一八○○Ｄ與一二○○Ｄ二種規格攜車袋，
      各規格均有加裝防撞泡棉款式，理應知之甚稔。又在網路
      拍賣網站上標購商品，均會在拍賣網站留下商品標題、內
      容說明、標購時間、交易價格等買賣資訊，電話訂購者，
      則口說無憑，無從保存交易紀錄，為眾所皆知之常識。被
      告身為網拍業者，知悉告訴人販售不同規格攜車袋，其購
      買告訴人攜車袋，又意在檢舉告訴人特定規格即一八○○
      Ｄ攜車袋涉嫌廣告不實，既知告訴人同時以同價格販賣一
      八○○Ｄ、一二○○Ｄ二種規格，為免所購買者無法確認
      係何種規格，引發不必要爭議，理應採取網路下標，始為
      合理，被告深諳上情，反而採取電話訂購方法，置商品規
      格於不顧，主觀上已有魚目混珠之惡意。被告訂購過程無
      從確認商品規格，此一做法倘為一般大眾知悉，必然對於
      檢驗結果產生合理疑慮，被告指摘告訴人時未一併公告查
      證手法，顯然刻意隱暪此情，冀圖誤導消費大眾，進而從
      中打擊對手，益徵詆譭告訴人名譽之意圖。被告查證過程
      ，刻意採取有別網路拍賣途徑，隱暪查證方式，致使聞者
      無法辨認檢驗，與一般維持商業秩序所需之負責、謹慎、
      透明之合理程度，自屬有間。被告雖執檢驗結果向公平會
      提出檢舉，惟查證過程非屬合理，已經敘明，明知公平會
      調查結果尚未出爐，公平會承辦人亦未以負面言詞評價告
      訴人，逕自以毫無根據之「抓到造假」、「黑心賣家」、
      「欺騙政府機關」等言詞在公眾皆得見聞之網際網路指摘
      告訴人，非但主觀上具有誹謗之惡意，客觀上更屬誇大不
      實。
四、關於被告指摘告訴人係利用惡意提告方式避免自己官司之黑
    心賣家部分，經查：
  (一)、被告如附表一編號一雅虎奇摩拍賣網站帳號上曾於九十八
      年四月初貼有署名者為陳旻欐之「嚴正聲明書」，指稱告
      訴人「未經我的同意，就跑到我家來找我，並要求我在一
      張『和解書』上簽名，和解書內容完全是陳Ｘ峰先生早就
      列印好，因為陳Ｘ峰先生語帶威脅，所以我是半被逼的情
      況下所簽的，和解書的內容大多造假，『惡意破壞』的內
      容也是陳Ｘ峰先生自己所寫，我根本不知情，簽下後我告
      知陳Ｘ峰先生我覺得被騙，被利用，和解書我不承認，並
      請陳Ｘ峰先生別做他用，沒想到，陳Ｘ峰先生真的利用我
      ，將我不承認的和解書ＰＯ在網路上，企圖抹黑他人，我
      希望陳Ｘ峰先生直接提告，我要在法庭上說真話，因為陳
      Ｘ峰先生都可以跑來我家，知道我的個人資料，如果那時
      我不簽，不知道會怎樣。我希望看到我這些文字的人可以
      知道真相，陳Ｘ峰先生的做法真的讓我很害怕，賣車袋賣
      成這個樣子，真的有必要嗎？請陳Ｘ峰先生不要再打電話
      給我，為什麼你不直接到法院提告？卻用各種小手段？陳
      Ｘ峰先生，我都收到你的存證信函了，我也希望你快點告
      ，為什麼你不要？你寫的很多內容都不是事實，為什麼要
      造假？我今天看到你的車袋，那層塑膠真的用指甲就可以
      摳起來，我願意到法庭表演給法官看，我寫這份聲明書，
      就是希望不要有人被騙，我簽下我的全名，以示負責，我
      希望大家看清事實，請法官還我清白。聲明人：陳旻欐。
      」等語（Ｃ卷第十一頁反面）。
  (二)、告訴人發現上開訊息後，旋即於九十八年六月十二日具狀
      向臺灣士林地方法院檢察署提出刑事告訴，指訴陳旻欐於
      同年四月一日向告訴人訂購並收受攜車袋二只後，復在網
      路上張貼商品品質不佳訊息，後告訴人寄發存證信函與陳
      旻欐，並至嘉義與陳旻欐商談誹謗事宜，陳旻欐始稱其係
      被告友人，僅代收商品，其餘概不知情，購買車袋及張貼
      訊息均係被告所為，告訴人與陳旻欐因此簽立載有陳旻欐
      向告訴人道歉、告訴人予以原諒之和解書，不再追究，詎
      陳旻欐明知上開和解過程，卻在拍賣網站上張貼不實聲明
      書，指摘告訴人脅迫其和解，因而涉有誹謗罪嫌等情，有
      告訴人九十八年六月十二日刑事告訴狀在卷可依（Ｃ卷第
      九頁反面至第十頁反面）。該案件嗣移轉管轄至臺灣嘉義
      地方法院檢察署偵辦，該署檢察事務官於九十八年八月六
      日通知告訴人與陳旻欐到場，陳旻欐當場澄清告訴人並未
      「侵門踏戶」前來，亦未以「勒索」、「恐嚇」、「流氓
      」方式脅迫和解，該部分言詞係被告所刊登，告訴人因而
      當庭撤回對於陳旻欐之告訴，並據臺灣嘉義地方法院檢察
      署檢察官以九十八年度偵字第六四二四號為不起訴處分，
      有卷附是日詢問筆錄、該字號不起訴處分書得徵（Ｃ卷第
      三頁至第四頁、第二十一頁至第二十二頁）。
  (三)、上開陳旻欐誹謗案件偵查中，陳旻欐於九十八年七月二十
      八日接受臺灣嘉義地方法院檢察署檢察事務官詢問時，被
      告曾以關係人身分一同接受詢問，被告當庭供稱陳旻欐係
      朋友關係（Ｃ卷第十八頁詢問筆錄）。被告與陳旻欐係朋
      友關係，陳旻欐願意以自己名義代被告收受購買物品，被
      告復於陳旻欐與告訴人誹謗案件以關係人身分到場陳述意
      見，顯見二人具有相當交情，則被告就陳旻欐上開案件偵
      查之過程及結果，不能諉為不知。被告既然知悉陳旻欐遭
      告訴人提起誹謗刑事告訴，係因陳旻欐張貼記載其與告訴
      人和解過程之「嚴正聲明書」而起，告訴人嗣因陳旻欐之
      澄清而撤回告訴，告訴人顯非基於自己遭到被告提起刑事
      告訴而另行提告。況且，被告對於告訴人提出誹謗罪刑事
      告訴，指稱告訴人曾於九十八年四月二十九日在網路上公
      然散發不實訊息指摘被告，該案嗣經臺灣士林地方法院檢
      察署檢察官於九十九年五月三十一日以九十九年度偵字第
      六一三七號為不起訴處分，有該字號不起訴處分書附卷得
      考（Ｄ卷第三頁至第七頁），益徵告訴人提告與告訴人遭
      告，應分屬兩事，並無關涉。從而，被告在公眾得見聞之
      網際網路上散布告訴人提起告訴係出於避免刑責之訴訟技
      倆之訊息，且以「黑心賣家」形容告訴人，係刻意扭曲誇
      大告訴人告訴及撤告緣由，又乏合理查證，散布不實文字
      方式指摘告訴人，應認屬實。
五、關於被告指摘告訴人牟取暴利：暴利乙詞，就一般人之語彙
    而言，帶有罔顧消費大眾，貪圖一乙私利，毫無道德良心之
    意思，就從事商業之人而言，屬於極為負面且嚴厲之批評。
    被告以暴利乙詞來形容告訴人以三百九十元價格出售庫存攜
    車袋，即在指摘告訴人毫無商譽可言，至為明確。而被告身
    為網際網路販賣自行車攜車袋之業者，且為告訴人之競爭對
    手，對於攜車袋之商品規範、業界成本利潤、網路交易價格
    等內部交易資訊，應無一不曉。被告深知攜車袋商業交易行
    情，未有合理查證，無附相當說明，即行指摘告訴人暴利，
    顯係基於打擊商業對手之惡意，散布詆譭告訴人名譽之事。
肆、雖被告以其曾經送驗查證，一時未注意而未留下明確交易資
    訊；公平會承辦人曾經告知雙方提出車袋規格不一，等同造
    假被抓；所述均為事實且可受公評云云為辯，然查：送驗固
    屬查證方法之一，但送驗物品來源為何，攸關送驗結果可信
    與否，被告購入告訴人攜車袋時明知攜車袋規格有二，強度
    顯有差異，又為打擊商場對手而為之，為免日後爭議，理應
    審慎為之，且身為網路拍賣業者，深知網拍能夠留下詳細交
    易資訊，減低商品來源之爭議，竟捨此不為，若非有意魚目
    混珠，實難相信。何況，被告既能覓得其妻黃品靜出面聯絡
    購買事宜、覓得友人陳旻欐代收商品，則以二人名義上網標
    購，留下充分交易資訊，誠屬易事，所辯一時未注意云云，
    自不可信。公平會承辦人或曾告知雙方提出車袋規格不一，
    但卻從未告知查得告訴人「抓到造假」之不法事證，而「規
    格不一」與「抓到造假」，前者尚且含有被告檢舉不可信之
    意思，與後者之告訴人不法遭到查獲，意思全然相左。被告
    明知公平會調查程序仍在進行之中，未待程序終結，即越俎
    代庖，對外宣示公平會承辦人未曾表示之負面言詞，所言「
    造假被抓」應係反於事實之語。至於可受公評，端賴言詞是
    否屬於公眾評論之合理範圍，事項縱得評論，惟以虛偽造假
    方式為之，例如，商業廣告內容是否誇大，固屬得予評論之
    事項，但以偽造檢測結果方式進行評論，已逾一般公眾合理
    評論之範圍，即非以可受公評之方式發表言論。本件被告所
    發表指摘告訴人之言論，就商業交易而言，不僅未經合理查
    證，刻意隱暪誤導，更誇大不實，非以可受公評方式發表言
    論。被告雖又聲請調查公平會卷宗內光碟乙片，以明告訴人
    在露天拍賣網站所販售二十吋之攜車袋僅有基本款三百九十
    元規格一種，進而推論所電話購買二十吋、加裝泡棉、價格
    四百五十元之攜車袋必屬雅虎奇摩網站購得之一八○○Ｄ規
    格，但查，被告係指示他人以電話向告訴人訂購攜車袋，已
    與拍賣網站交易有別，縱令所欲調查事項為真，亦不能證明
    被告係自網站購得；告訴人所販售二十吋之攜車袋，無論雅
    虎奇摩或露天拍賣網站者，又無論一八○○Ｄ或一二○○Ｄ
    者，商品標題上均明確註明得加裝泡棉，被告所稱僅雅虎奇
    摩拍賣網站上商品始有加裝款式，顯與事實不符；被告於九
    十八年八月五日向公平會提出書函時附有光碟一片，該書函
    明確載明附件為光碟一張，書函最末附有：「電子檔照片拍
    攝應該很詳盡，也很容易比對是否為同一款布料，若仍不足
    以採信，請直接發函請ＳＧＳ提供資料或將車袋再次送交Ｓ
    ＧＳ檢測！」等語，無一與拍賣網站資料有關。是項證據調
    查之事項既臻明確，光碟證據亦與本案無關，核無調查必要
    ，應予駁回。綜前所述，被告所辯與事實不符，應係卸責之
    詞，不足採信。事證明確，被告犯行堪以認定。
伍、核被告所為，係犯刑法第三百十條第二項之散布文字誹謗罪
    。被告於緊接時間內，在同一拍賣網站帳號下相同商品網頁
    內張貼數則誹謗文字，依社會通常觀念，各則文字獨立性甚
    為薄弱，係屬接續犯，應論以一罪。原審審酌被告因與告訴
    人互為競爭關係，彼此屢有糾紛，未經深思熟慮，即率爾在
    網際網路上散布毀損告訴人名譽之文字，冀圖打擊商業對手
    之犯罪目的；被告前於九十六年因違反商標法案件經檢察官
    緩起訴處分期滿之品行；大學畢業之智識程度；已婚、無子
    女、父母健在、仍從事攜車袋販售相關產業之生活狀況；張
    貼誹謗文字，復不實引用公平會承辦人之言詞，損害告訴人
    商譽非輕之損害程度；事後未與告訴人和解賠償損害之態度
    等犯罪一切情狀，適用刑事訴訟法第四百四十九條第一項前
    段、第四百五十四條第二項，刑法第三百十條第二項、第四
    十一條第一項前段，刑法施行法第一條之一第一項、第二項
    前段，逕以簡易判決判處被告拘役四十日，如易科罰金以一
    千元折算一日，核其認事用法及量刑尚屬妥適。被告上訴意
    旨指摘原判決認事用法不當，為無理由，應予駁回。
陸、本件檢察官聲請簡易判決處刑及審判範圍，僅止於被告自九
    十八年十月二十七日下午二時十三分許起至同年十一月七日
    凌晨一時十三分許為止期間內，在雅虎奇摩拍賣網站內，如
    附表一編號一帳號下，「台北可面交～二○吋小摺攜車袋＋
    四大好禮／ＳＧＳ認證／工廠直營／特價三九○元ＤＡＨＯ
    Ｎ．ＧＩＡＮＴ」商品網頁上刊登之文字，亦即，僅止告訴
    人九十九年一月二十日追加告訴之部分。至於告訴人最初於
    九十八年十月一日提出告訴之部分，亦即，被告自九十八年
    五月二十五日上午八時二十分許起至同年六月四日上午八時
    二十分許為止期間內，在雅虎奇摩拍賣網站內，如附表一編
    號一帳號下，「商品總價值三○○○萬～轉賣黑心賣家虛構
    一八○○Ｄ的攜車袋」商品網頁上刊登之文字部分，與本件
    論罪科刑部分時間先後迥然可分，刊登誹謗文字之商品網頁
    亦不相同，所使用誹謗文字亦有所出入，核無裁判上或實質
    一罪之關係，應由檢察官另行偵辦。
據上論結，應依刑事訴訟法第四百五十五條之一第一項、第三項
、第三百六十八條，判決如主文。
本案經檢察官侯德人到庭執行職務。
中    華    民    國   100    年    9     月    14    日
                      刑事第一庭審判長  法  官  許進國
                                        法  官  張志偉
                                        法  官  張道周
上列正本證明與原本無異。
本件不得上訴。
中    華    民    國   100    年    9     月    14    日
                                        書記官  張菀純
附表一（拍賣網站帳號一覽表）
┌──┬───┬────┬──────┬───────┐
│編號│姓名  │拍賣網站│帳號名稱    │暱稱          │
├──┼───┼────┼──────┼───────┤
│1   │藍英鶴│雅虎奇摩│a00000000   │加州蜜李      │
├──┼───┼────┼──────┼───────┤
│2   │陳頂│雅虎奇摩│Ｚ0000000000 │單車世界      │
├──┼───┼────┼──────┼───────┤
│3   │陳頂│露天拍賣│Ｚ0000000000 │單車世界      │
└──┴───┴────┴──────┴───────┘
附表二（卷宗代號對照表）
┌──┬───────────────────────┐
│代號│卷宗名稱                                      │
├──┼───────────────────────┤
│A   │臺灣士林地方法院檢察署98年度他字第3418號卷    │
├──┼───────────────────────┤
│B   │臺灣士林地方法院檢察署99年度偵字第10號卷      │
├──┼───────────────────────┤
│C   │臺灣嘉義地方法院檢察署99年度交查字第424號卷   │
├──┼───────────────────────┤
│D   │臺灣嘉義地方法院檢察署99年度交查字第1355號卷  │
├──┼───────────────────────┤
│E   │臺灣嘉義地方法院檢察署99年度聲議字第316號卷   │
├──┼───────────────────────┤
│F   │臺灣嘉義地方法院檢察署99年度偵續字第99號卷    │
├──┼───────────────────────┤
│G   │行政院公平交易委員會98年度0341.001號甲卷      │
├──┼───────────────────────┤
│H   │行政院公平交易委員會98年度0341.001號乙卷      │
├──┼───────────────────────┤
│I   │本院100年度簡上字第77號卷                     │
└──┴───────────────────────┘